# 母公司以所持有的子公司股权向另外一个子公司增资如何处理

提问人：lijiankj2008 时间：2017-09-05 15:20:27
求助： 陈版主，母公司以所持有的某子公司股权对另外一个子公司进行增资，母公司层面如何账务处理，是否依据评估的子公司股权价值进行确认长期股权投资（如果调整长投账面价值，那么违反了同一控制的合并准则要求，如果不调整账面价值，子公司实收资本没办法处理）？被增资的子公司层面如何处理？合并报表层面如何进行处理？有什么依据？
请不吝赐教。

回答人：chenyiwei
母公司个别报表层面：按非货币性资产交换原则处理，原则上是按投出的长期股权投资的原账面价值转入对被增资的子公司的长期股权投资成本中，不确认投资收益。但在某些特殊情况下，可以证明具有商业实质且公允价值能够可靠计量的情形除外（例如，集团公司以其非上市子公司的股权认购旗下上市公司的增发股份，将该子公司装入上市公司，实现资产证券化）。
被投资子公司：个别报表和合并报表层面均按同一控制下合并原则处理。
母公司合并报表层面：应完全抵销上述内部重组交易的影响，特别是母公司层面确认的投资处置收益（如有）和被增资子公司层面的资本公积变动数，视同该项内部重组交易未发生过。

提问人：lijiankj2008 时间：2017-09-07 18:47:45
这里会有一个问题，母公司持有的该部分股权账面例如是 100 ，评估公允价值为 200 ，那么子公司拿到该股权后，要增加实收资本，母公司层面，我投资子公司了 200 的非实物资产（股权），如果不考虑溢价，那么子公司应该增加实收资本 200 上述因素与用成本计价产生矛盾，特别是所增资子公司非全资子公司，这个矛盾就更加突出！如果差异调整资本公积（不足部分冲减其盈余公积及未分配），是否合理？上述理解是否合理，请陈版主指导

回答人：chenyiwei
此处讨论的是母公司个别报表层面的处理，不考虑对少数股东的影响。如前所述不影响母公司可控制的经济资源，对母公司本身而言不具有商业实质，所以母公司个别报表层面不确认损益或权益变动。

提问人：mycissy 时间：2017-12-11 14:37:37
陈版主，同意你观点。请问母公司以所持有的某子公司(A)股权和A公司小股东同时对一新子公司(C)按A公司的评估值进行增资，母公司以所持有的某子公司(B)股权和B公司小股东同时对一新子公司(C)按B公司的评估值进行增资，增资后C公司股东有母公司、A公司小股东、B公司小股东，母公司仍为新子公司C的控股股东，请问新子公司C单体财务报表层面按各方同意且评估值公允的入股价格计入“长期股权投资”和“实收资本”（假设无股本溢价）？单体财务报表层面还是按A公司和B公司的账面价值计入“长期股权投资”，按评估值计入“实收资本”，差价部分调整“资本公积“和”未分配利润“

回答人：chenyiwei
新公司单体层面，为了避免出现资本公积负数情况，可以接受按B、C股权评估值作为长期股权投资成本的做法。

提问人：呼叫帮助 时间：2018-02-06 11:20:14
上市公司持有A公司45%股权，采用权益法计量， 2016 年年末初始成本约 3000 万，损益调整约 500 万，账面价值约 3500 万，A公司2015 年盈利 17 万， 2016 年亏损 420 万， 2016 年财务报表不是很好看，目前上市公司拟转让其持有45%股权，转让价格约 3500 万，购买方为非关联方。收款进度为 2017 年年末收到30%,报告日前收到超过50%的款项，股权转让的时点可否认为在 2017 年？ 点评chenyiwei 要考虑：标的股权相关表决权和收益权是否已经转移？对方对剩余款项的支付是否提供了有效的担保或者显示了较强的支付能力和意愿？是否可能触发合同中的交易终止条款？等等。 陈版如果第一个问题相关表决权和收益权是否已经转移，还需要考虑剩余款项的支付和合同中的交易终止条款这些事项吗？

回答人：chenyiwei
应综合考虑。在其他条件未满足时仅仅转移这些权利，不符合常规的商业惯例和商业实质。